【裁判字號】    89,易緝,63
【裁判日期】    890522
【裁判案由】    詐欺
【裁判全文】
臺灣臺南地方法院刑事判決                        八十九年度易緝字第六三號
    公  訴  人  臺灣台南地方法院檢察署檢察官
    被      告  乙○○
    選任辯護人  洪梅芬
                楊惠雯
                郭家祺
右列被告因詐欺案件，經檢察官提起公訴 (七十七年度偵字第二九八七號)，本院判
決如左：
    主  文
乙○○無罪。
    理  由
一、公訴意旨如附件起訴書所載。
二、按犯罪事實應依証據認定之，無証據不得推定其犯罪事實，刑事訴訟法第一百五
    十四條定有明文。按刑法第三百三十九條第一項之詐欺罪，以意圖為自己或第三
    人之不法之所有，施用詐術使人陷於錯誤而交付財物為犯罪構成要件；如行為人
    欠缺不法所有之意圖或無施用詐術之行為或其所用之方法，不能認為詐術，亦不
    致使人陷於錯誤，即不得以詐欺罪相繩（最高法院四十六年台字二六Ｏ號判例意
    旨參照）。故民事債務當事人間，若有未依債務本旨履行給付之情形，原因非一
    ，其因不可歸責之事由致無法給付，甚至債之關係成立後，始惡意遲延給付，皆
    有可能，非必出於自始無意給付之詐欺罪一端，故別無積極證據之情形，自難單
    以被告單純債務不履行之狀態，即推定被告自始即有不法所有之意圖而施用詐術
    。
三、本件意旨認被告涉有詐欺罪嫌，無非以告訴人甲○○之指訴及證人林辰雄之證詞
    為其論據。惟訊據被告固不否認伊有於七十六年七月間以新台幣（以下同）一百
    五十萬元向告訴人甲○○購買二台塑交射出成型器，除以舊有塑膠射出成型器二
    台抵付剩餘一百二十一萬貨款，由伊簽發付款人台灣中企業銀行安平分行、面額
    各七萬元之支票十五張支付，惟伊僅讓支票兌現三張，即將該二部機器持向林辰
    雄、郭天生抵押借款之事實，惟矢口否認伊有詐欺犯行，辯稱：伊因有一筆貨未
    準時出貨，致未能收得貨款，才一時週轉困難，無法支付票款，並將該機器持向
    林辰雄抵押借款等語。經查：
(一)、被告所經營之樺洋塑膠工業公司支票帳付係迄至七十七年四月十四日始被列為
      拒絕往來戶，此一事實，業經台灣中企業銀行安平分行函覆本院無訛，有該行
      八十九年四月十四日八九安平字第四月十四日函乙紙附卷足憑，即告訴人甲○
      ○於審理中亦供承被告經營之樺洋塑膠工業公司購買機器當時財務仍屬正常，
      足見被告於七十六年九月間向告訴人甲○○購買機器時，其公司之資力尚週轉
      正常，並無公訴人所指之已發生財務困難，即將倒閉之情事甚明。
(二)、被告以其舊有塑膠射出成型器抵付部分貨款，將剩餘未付貨款簽發上開支票分
      期支付，此種交易方式，出於買賣雙方之合意，且為一般交易慣例所常見，加
      以被告於購買時，其經營之上開公司既仍週轉正常，已如前述，則恆情顯難謂
      其於買賣當時，有意圖不法所有而對告訴人施用詐術方法之情事亦明，自難徒
      因被告屆期未支付票款，且將該機器抵押借款，即遽認被告係自始存心施詐，
      自不待言。況被告所辯伊因一筆貨未準時出貨，致未能收得貨款，才一時週轉
      困難，無法支付票款，並將該機器持向林辰雄抵押借款等情，亦為告訴人於審
      理中所不爭，則自益乏證據足證被告自始即有拒不付款之詐欺犯意，亦不待言
      。再者，茍被告自始即惡意施詐，則其理應於第一張分期付款支票屆期即拒不
      支付，豈有仍兌現三張支票，繼續支付價款達二十一萬元之理？
(三)、告訴人與被告生意往來已有二年，以前被告均有付款，僅此筆貨款未支付，告
      訴人係看被告信用不錯，信任他才願和他買賣，此一事實，亦據告訴人與審理
      中，供明在卷。足見告訴人係評估上開因素後，認被告往來交易之信用可靠，
      方願出售，並非被告施用何詐術所致，亦顯難謂其有何陷於錯誤之情事，其理
      至明。
(四)、此外復查無其他積極證據足證被告涉有公訴人所指詐欺犯行，揆諸首開說明，
      應認本件純屬民事債務不履行，尚難以詐欺罪相繩，被告被訴犯罪不能證明，
      應諭知無罪，以免冤抑。
四、據上論斷，應依刑事訴訟法第三百零一條第一項判決如主文。
本案經檢察官張太龍到庭執行職務
中    華    民    國      八十九      年      五      月    二十二    日
                                  臺灣臺南地方法院刑事第一庭
                                      法  官  柯  顯  卿
右正本證明與原本無異
如不服本判決，應於判決送達後十日內，向本院提出上訴狀。
中    華    民    國      八十九      年      五      月    二十三    日


司法院資訊處製作；財團法人民間司法改革基金會備份。
